臺灣高等法院臺中分院民事判決　九十一年度上字第三八三號
　　　上　訴　人　甲○○
　　　訴訟代理人　丙○○
　　　被 上訴 人　乙○○
右當事人間分割共有物事件，上訴人對於中華民國九十年十月一日臺灣南投地方法院
九十年度訴字第五四○號第一審判決提起上訴，本院判決如左：
      主      文
上訴駁回。
第二審訴訟費用由上訴人負擔。
      事      實
甲、上訴人方面：
一、聲明：求為判決：
(一)被上訴人應給付上訴人新台幣（下同）十四萬一千三百六十元。
(二)第一、二審訴訟費用由被上訴人負擔。
二、陳述：除引用原判決書之記載外，補稱：
    位於被上訴人分得Ｆ部分之土地上，上訴人所有之廚房及浴室將遭拆除，經世通
    不動產鑑價顧問有限公司鑑價結果，其價值為十四萬一千三百六十元，被上訴人
    應予補償。
乙、被上訴人方面：
一、聲明：求為判決如主文。
二、陳述：除引用原判決書之記載外，補稱：
    被上訴人對分割方案沒意見，但上訴人廚房、浴室所在之屋子已被政府認定為九
    二一地震全倒屋，依規定其應拆除，且上訴人已領全倒補助金二十萬元，被上訴
    人不願補償。
      理      由
一、本件上訴人對於原審分割方法並未聲明不服，僅對於位於被上訴人分得Ｆ部分之
    土地上，其所有之廚房、浴室將遭拆除，原判決未命被上訴人補償部分，提起上
    訴，先予說明。
二、查共有物之分割，以原物為分配時，如共有人中，有不能按其應有部分受分配者
    ，得以金錢補償之，固為民法第八百二十四條第三項所明定，惟該條項規定，係
    指共有人已就原物受分配，但其受分配部分較其應有部份計算者為少之情形而言
    。本件上訴人並未主張其受分配之土地，有較其應有部分計算者為少之情形，即
    不能援引上開法條規定，請求以金錢補償。又各共有人，對於他共有人因分割而
    得之物，按其應有部分，負與出賣人同一之擔保責任，民法第八百二十五條亦定
    有明文，是法院以判決以原物分配於各共有人後，各共有人就分割所得部分，有
    單獨之所有權。本件上訴人所有之廚房、浴室既在被上訴人分得之土地上，（被
    上訴人分得Ｆ部分面積○．二一九二公頃，為上訴人房屋所占用) ，被上訴人即
    不能完全使用其分得土地，依民法第三百五十四條規定，被上訴人即應負不減少
    該地通常效用之擔保責任，應拆除房屋。上訴人既應負拆除房屋之義務，其請求
    被上訴人予以補償，即無所據，不應准許。原審未命補償並無不當，上訴論旨，
    指摘原判決此部分不當，求予廢棄改判，非有理由，應予駁回。
據上論結：本件上訴為無理由，依民事訴訟法第四百四十九條第一項、第七十八條，
判決如主文。
中　　　華　　　民　　　國　　九十一　　年　　 十二　　 月　　三十一　　日
~B1民事第三庭審判長法　官　陳照德
~B2　　　　　　　　法　官　陳成泉
~B3　　　　　　　　法　官　曾謀貴
右為正本係照原本作成。
不得上訴。
~B　　　　　　　　書記官　林振甫
中　　　華　　　民　　　國　　九十一　　年　　 十二　　 月　　三十一　　日
                                                                        Ｈ
